臺灣板橋地方法院刑事判決　　　　　　　99年度訴字第2849號
公　訴　人　臺灣板橋地方法院檢察署檢察官
被　　　告　蔡建邦
　　（原名蔡炳範）
選任辯護人　成介之律師（99年9月20日受任）
上列被告因公共危險案件，經檢察官提起公訴（99年度偵字第16
844 號），本院判決如下：
    主  文
蔡建邦（即蔡炳範）犯放火燒燬現供人使用之住宅未遂罪，處有
期徒刑貳年。緩刑伍年；緩刑期內付保護管束。
扣案之打火機壹個沒收之。
    事  實
一、蔡建邦（即蔡炳範，下同）因婚姻細故心情不佳，竟基於放
    火燒燬現供人使用之住宅之犯意，於民國（下同）99年6 月
    7 日晚間6 時30分許，在改制前之臺北縣三重市（改制後為
    新北市三重區○○○路282 號7 樓原住處內，以其所有之打
    火機點燃衛生紙丟向臥室之床上，現場隨即起火燃燒，致生
    公共危險。嗣經樓上住戶徐浩源發覺立即呼叫並報警處理，
    始未造成死亡之結果，嗣因火勢即時撲滅，上開住宅始未被
    燒燬，並扣得打火機1 個。
二、案經改制前臺北縣政府（改制後為新北市政府）警察局三重
    分局移由臺灣板橋地方法院檢察署檢察官偵查起訴。
    理  由
一、按被告以外之人於審判外之言詞或書面陳述，除法律有規定
    者外，不得作為證據，刑事訴訟法第159 條第1 項固定有明
    文。惟被告以外之人於審判外之陳述，雖不符同法第159 條
    之1至 之4 之規定，而經當事人於審判程序同意作為證據，
    法院審酌該言詞陳述或書面陳述作成時之情況，認為適當者
    ，亦得為證據；當事人、代理人或辯護人於法院調查證據時
    ，知有第159 條第1 項不得為證據之情形，而未於言詞辯論
    終結前聲明異議者，視為有前項之同意，此亦據同法第159
    條之5 規定甚明。查本件被告、檢察官及辯護人於本院準備
    程序中均未就證據能力提出爭執，且迄於言詞辯論終結前，
    亦未就本院所調查之證據主張有刑事訴訟法第159 條第1 項
    不得為證據之情形，應認均已同意得作為本案之證據。從而
    ，下述證據資料縱有屬傳聞證據，且不符刑事訴訟法第159
    條之1 至之4 之規定者，經本院審酌各該證據資料作成時之
    一切客觀情況，認無不適當之情事，均認有證據能力，合先
    敘明。
二、上揭事實，迭據被告於警詢、偵訊及本院審理時均坦承不諱
    ，核與證人徐浩源於警詢中之證述情節相符，並有扣押物品
    目錄表（即打火機1 個）、現場照片4 張、臺北縣政府消防
    局火災原因調查鑑定書1 份、亞東醫院99年12月9 日精神鑑
    定報告書以及診斷證明書等附卷足憑，以及打火機1 個扣案
    可佐，據上，足認被告自白，核與事實相合。本案事實明確
    ，證據充分，被告犯行，可以認定，應予責罰。
三、核被告蔡建邦所為，係犯刑法第173 條第3 項、第1 項之放
    火燒燬現供人使用之住宅未遂罪。又放火罪原含有毀損性質
    在內，放火燒燬他人住宅損及牆垣、住宅內之一切用品，自
    無兼論毀損罪之餘地（最高法院29年上字第2388號、79年臺
    上字第1471號判例參照），附此敘明。再被告已著手點燃衛
    生紙，惟在尚未達到燒燬該處住宅主要結構之程度，隨即因
    消防人員前往現場，將火勢撲滅，是其放火燒燬住宅之犯罪
    行為僅止於未遂，依刑法第25條第2 項之規定減輕其刑。另
    辯護方提出關於被告行為時之辨識能力顯著降低情節，本院
    為期慎重，經循據聲請送由財團法人亞東紀念醫院鑑識被告
    行為時之辨識能力，經該醫院鑑認綜合病史、案情經過、精
    神狀態等綜合判認其行為當時，依其辨識而為行為之能力，
    顯著減低等情，有該醫院99年12月9 日精神鑑定報告書附於
    本院卷可稽，是依刑法第19條第2 項之規定遞減輕其刑。爰
    審酌被告前無任何犯罪科刑紀錄，有臺灣高等法院被告前案
    紀錄表可稽，素行尚佳，其犯罪之動機、目的、手段、犯罪
    時所受之刺激、所生危害，及犯後坦承犯行之態度等一切情
    狀，酌情量處如主文所示之刑。又查被告前未曾因故意受有
    期徒刑以上刑之宣告，已如前述，本院念其係因一時失慮，
    致罹刑典，事後已知坦承犯行，且有悔意，是其經此刑之宣
    告後，當知警惕，而無再犯之虞，是本院因認對其所受宣告
    之刑，以暫不執行較為適當，爰宣告緩刑5 年，用啟自新。
    惟為矯正其犯罪行為，期能防患未然，進為增進其守法及尊
    重他人生命、身體及財產權等相應之法律觀念，併依同法第
    93條第1 項規定，宣告緩刑期內付保護管束，以觀後效。至
    扣案之打火機1 個，為被告所有，供本案犯罪所用之物，已
    據被告供承在卷，應依刑法第38條第1 項第2 款宣告沒收之
    。
據上論斷，應依刑事訴訟法第299 條第1 項前段，刑法第173 條
第3 項、第1 項、第25條、第19條第2 項、第74條第1 項第1 款
、第93條第1 項、第38條第1 項第2 款，判決如主文。
本案由檢察官陳映蓁提起公訴，經檢察官莊惠真到庭執行職務。
中    華    民    國   100    年    1     月    31    日
                  刑事第二庭審判長法  官  王屏夏
                                  法  官  曹惠玲
                                  法  官  黎錦福
上列正本證明與原本無異。
如不服本判決，應於送達後10日內敘明上訴理由，向本院提出上
訴狀，上訴於臺灣高等法院（應附繕本）。其未敘述上訴理由者
，應於上訴期間屆滿後20日內向本院補提理由書「切勿逕送上級
法院」。
                                  書記官  蔡麗春
中    華    民    國   100    年    1     月    31    日
附錄本案論罪科刑法條全文：
中華民國刑法第173條
放火燒燬現供人使用之住宅或現有人所在之建築物、礦坑、火車
、電車或其他供水、陸、空公眾運輸之舟、車、航空機者，處無
期徒刑或七年以上有期徒刑。
失火燒燬前項之物者，處一年以下有期徒刑、拘役或五百元以下
罰金。
第一項之未遂犯罰之。
預備犯第一項之罪者，處一年以下有期徒刑、拘役或三百元以下
罰金。